最高法院刑事判決　　　　　　　　　　　　　　　九十三年度台上字第二四二一號
　　上　訴　人　甲○○
右上訴人因違反藥事法案件，不服台灣高等法院中華民國九十年八月八日第二審判決
（九十年度上訴字第三一四號，起訴案號：台灣桃園地方法院檢察署八十九年度偵字
第五０七七號），提起上訴，本院判決如左：
    主  文
原判決撤銷，發回台灣高等法院。
    理  由
本件原判決認定上訴人甲○○明知安非他命類藥品業經行政院衛生署於民國六十九年
十二月八日以衛署藥字第三０一一二四號公告列為禁止輸入之禁藥，仍基於輸入之犯
意，於八十八年九月二日赴泰國後，即以不詳代價購入可供減肥用，含ＰＨＥＮＴＥ
ＲＭＩＮＥ成分，為安非他命類藥品之藍白色膠囊藥丸九十二袋，每袋各為一千四百
顆，合計為一萬六千八百顆後，連同其餘無從認定為禁藥之藥丸，夾藏於所攜帶之行
李內，於同年月五日自泰國搭機入境桃園中正機場，旋於當日通關時，為財政部台北
關稅局稽查人員查獲，當場扣得上開藥丸等情。因而維持第一審論處上訴人輸入禁藥
罪刑之判決，駁回上訴人在第二審之上訴。固非無見。
惟查：(一)、上訴人一再辯稱藏放本件藥物之行李係李玉芬在泰國託伊攜帶回台，伊並
不知內藏禁藥云云，並舉證人陳美君為證。陳美君亦到庭為有利於上訴人之證言，雖
其所稱李玉芬係於回台灣，並於出關後，始向其出示泰國醫師之處方箋，與上訴人辯
稱李玉芬於泰國時即向其出示者，未盡一致，但對李玉芬在泰國曾將行李交付上訴人
，託上訴人攜帶回台一節，二人所供則相符合。再據證人即上訴人之叔叔林進誠證稱
：案發後，李玉芬曾欲委託律師張景源為上訴人辯護，經伊與張律師洽談後，發現李
玉芬並未將事實真相告訴張律師，恐律師出庭依李玉芬之片面敘述辯護，更對上訴人
不利，遂予拒絕等語。參酌上訴人之父於九十年一月三日曾以電話質問李玉芬：「妳
怎麼可以叫他出去玩，然後幫妳帶此種物品而惹那麼大的麻煩，有何打算，害我小孩
被判刑竟置諸度外」時，其亦答稱：「我那有無要緊（台語），否則我肯出錢幫其請
律師，這個事情我會與其叔父聯絡，到律師那邊來處理，請他給我聯絡明、後天到律
師」等語，而未否認有委託上訴人攜帶內藏本件禁藥之行李回台入關之事實，有錄音
帶及其譯文附卷可查（原審卷第一一六頁、第一一七頁、第一二七頁）等情綜合而觀
，上訴人所為上開辯解，是否全屬子虛？即非無深入詳酌餘地。實情為何？於上訴人
之利益有重大關係，原審未進一步詳予究明，對上訴人提出之錄音帶，既亦認有予調
查之必要，竟又於傳喚李玉芬一次未到後，即未再予傳喚調查（原審卷第一三二頁）
，復未於判決內說明如何已無調查必要之理由，且未查明李玉芬若未委託上訴人攜帶
本件夾藏禁藥之行李回國，則事情既與其無關，何以其竟欲委託律師為上訴人辯護之
緣由，率以陳美君與上訴人所供李玉芬出示泰國醫生處方箋之地點並不相同，李玉芬
否認本件禁藥係其交付上訴人，認陳美君之證言不足採信，並謂李玉芬縱有意為上訴
人委任律師辯護，亦係上訴人經第一審判決後所發生之事，不足為上訴人有利之認定
。遽行判決，自嫌速斷而難昭折服。(二)、毒品危害防制條例業於八十七年五月二十日
修正公布施行，安非他命類並經該條例列為第二級毒品管制，不得製造、運輸或販賣
，行政院依懲治走私條例規定公告之管制物品項目及其數額，並將上揭條例管制之毒
品列為甲類管制進出口物品。而依原判決認定之事實，上訴人於八十八年九月五日自
泰國輸入之禁藥含有ＰＨＥＮＴＥＲＭＩＮＥ成分，為安非他命藥類等情。如果無訛
，該所謂ＰＨＥＮＴＥＲＭＩＮＥ為安非他命類藥品，是否屬毒品危害防制條例管制
之第二級毒品？因關乎本件有無該條例第四條第二項運輸第二級毒品罪，及懲治走私
條例第二條第一項走私罪之適用，基於公平正義之維護，自應予以查明。原審未予調
查究明，亦有未合。以上，或為上訴意旨所指摘，或係本院得依職權調查之事項，應
認有發回更審之原因。
據上論結，應依刑事訴訟法第三百九十七條、第四百零一條，判決如主文。
中　　　華　　　民　　　國　　九十三　　年　　　五　　　月　　 十三 　　日
                              最高法院刑事第十一庭
                                  審判長法官  張　淳　淙
                                        法官  謝　俊　雄
                                        法官  蘇　振　堂
                                        法官  張　春　福
                                        法官  呂　丹　玉
      右正本證明與原本無異
                                              書  記  官
中　　　華　　　民　　　國　　九十三　　年　　　五　　　月　　二十一　　日
                                                                        Ｂ
